【裁判字號】    98,訴,1336
【裁判日期】    981130
【裁判案由】    強盜
【裁判全文】
臺灣高雄地方法院刑事判決              98年度訴字第1336號
公  訴  人  臺灣高雄地方法院檢察署檢察官
被      告  丙○○
                      11（
公設辯護人  戊○○
上列被告因強盜案件，經檢察官提起公訴（98年度偵字第24584
號），本院判決如下：
    主  文
丙○○犯強盜罪，累犯，處有期徒刑參年。
    事  實
一、丙○○於民國96年3 月間，因詐欺案件，經本院以96年度簡
    字第1009號判決判處有期徒刑4 月，嗣因適用中華民國96年
    罪犯減刑條例，減為有期徒刑2 月，於96年5 月3 日易科罰
    金執行完畢。
二、詎仍不知悔改，竟意圖為自己不法所有，於98年8 月20日凌
    晨3 時45分許，在高雄市○○區○○里○○○○街109 巷口
    ，持石頭及徒手猛擊乙○○頭部，造成乙○○之臉部、頭部
    受傷流血，致其不能抗拒後，強行取走乙○○所有而繫於腰
    際之腰包（內有國際牌隨身聽1 台、電池2 顆）及耳機，得
    手後因乙○○與其發生拉扯，復以上開腰包攻擊乙○○之頭
    部，造成乙○○受有頭部外傷、顏面撕裂傷等傷害（傷害部
    分未據告訴）；迨丙○○發現腰包內並無現金，遂要求乙○
    ○陪同前往警局自首，丙○○乃在有偵查犯罪職權之機關尚
    未發覺其犯罪前，自行前往高雄市政府警察局甲○○○分局
    哈爾濱派出所自首而接受裁判。
三、案經高雄市政府警察局甲○○○分局報請臺灣高雄地方法院
    檢察署檢察官偵查起訴。
    理  由
壹、程序部分：
    按被告以外之人於審判外之陳述，雖不符前4 條（即刑事訴
    訟法第159 條之1 至之4） 之規定，而經當事人於審判程序
    同意作為證據，法院審酌該言詞陳述或書面陳述作成時之情
    況，認為適當者，亦得為證據。當事人、代理人或辯護人於
    法院調查證據時，知有第159 條第1 項不得為證據之情形，
    而未於言詞辯論終結前聲明異議者，視為有前項之同意，刑
    事訴訟法第159 條之5 定有明文。經查，檢察官及被告丙○
    ○於本院言詞辯論終結前，就本判決所引用下列各項屬於審
    判外陳述之證據，知有第159 條第1 項不得為證據之情形，
    均未聲明異議，且本院審酌該證據作成情況均無不適當之情
    形，是依上開規定，認得作為本案證據。
貳、實體部分：
一、訊據被告固坦承有於上開時、地，持石頭及徒手毆打乙○○
    之頭部、臉部等情，惟矢口否認有何強盜之犯行，辯稱：當
    時伊與女友吵架，情緒不好，在公園坐很久了，只是想要打
    人，並非要強盜乙○○之財物；伊與乙○○發生拉扯後，乙
    ○○之隨身聽掉在地上，乙○○也跌坐在地上，並問伊問何
    要打他，乙○○說他身上沒有錢，伊就沒有再動手，並拉著
    乙○○去派出所報案；伊並未拿到乙○○之腰包，更無強盜
    之犯意云云。經查：
  (一)上開事實，業據被告於警詢、偵訊時供述明確（見警卷第1
    至3 頁；偵卷第4 、5 、13、14頁），核與證人乙○○於偵
    查及本院審理時之具結證述相符（見偵卷第12、13頁；院二
    卷第57、58頁）；復有高雄醫學大學附設中和紀念醫院診斷
    證明書、搜索扣押筆錄、扣押物品目錄表、案發現場圖、贓
    物認領保管單各1 份、照片3 張等件在卷可稽（見警卷第12
    至17、19至21頁；偵卷第22頁）。是上開事實均堪認定。
  (二)被告於本院審理時雖以上開情詞置辯。惟查，證人乙○○於
    偵查時具結證稱：當時被告手上拿1 個石頭，一到伊的身邊
    就拿石頭砸伊的頭，伊不知道什麼原因，致伊的臉、頭部都
    流血，視線模糊，後來被告用力搶走伊掛在腰際的皮包，皮
    包裡只放1 台收音機，沒有錢等語（見偵卷第13頁）；又於
    本院審理時具結證稱：伊是公園之志工，負責公園四周的清
    潔工作；當時伊剛到公園要拿掃把時，被告就拿1 個石頭打
    伊的額頭，伊的臉都是血，伊倒下後，被告要搶伊的腰包，
    是要解開的那種腰包，被告把伊的腰包整個拿下來，腰包上
    面的拉鍊本來就壞掉了，所以沒有拉鍊，被告一看裡面只有
    收音機，伊看他的表情很失望；伊確認被告有拿走伊的腰包
    ，被告一直打伊，就是要搶伊的腰包，搶到腰包之後就停止
    打伊了；後來被告主動邀伊一起去派出所，派出所就在旁邊
    ，伊等一起走到派出所；收音機是被告拿到派出所，交給警
    員，警員才交還給我等語（見院二卷第57、58頁）。綜觀證
    人乙○○之上開證述，其就案發時被告強盜之情節前後供述
    大致相符；且衡以證人乙○○與被告素昧平生，2 人並無任
    何仇怨，於案發後更答應被告之要求，陪同前往派出所自首
    ，是證人乙○○應無挾怨構陷被告之可能，足見證人乙○○
    之上開證述應堪採信。反之，被告於警詢、偵訊時均坦承有
    為本件強盜犯行，卻於本院審理中言詞辯論時翻異前詞，改
    稱：伊只有傷害之故意，並無強盜之犯意云云，顯係臨訟卸
    責之詞，洵不足採。
  (三)綜上所述，本件事證明確，被告之強盜犯行，堪以認定。
二、按刑法上所稱之兇器，乃依一般社會觀念足以對人之生命、
    身體、安全構成威脅，而具有危險性之「器械」而言，而磚
    塊、石頭乃自然界之物質，尚難謂為通常之「器械」，最高
    法院92台非字第38號判決意旨可資參照。從而，本件被告持
    石頭強盜被害人財物之行為，尚難論以攜帶凶器強盜罪。是
    核被告所為，係犯刑法第328 條第1 項之強盜罪。又被告有
    如犯罪事實欄一所載之犯罪科刑執行情形，有臺灣高等法院
    被告前案紀錄表在卷足憑，是被告前受有期徒刑執行完畢後
    ，5 年內故意再犯本件法定刑為有期徒刑以上之罪，應論以
    累犯並加重其刑。又被告於案發後而警察機關尚未知悉犯罪
    事實及發覺犯罪人前，主動至派出所向員警坦承犯罪，並自
    願接受裁判等情，為被告所自承，核與證人乙○○之證述相
    符，並有員警職務報告1 份在卷可證（見偵卷第21頁）。是
    被告符合刑法第62條前段自首之規定，爰依法減輕其刑，並
    依法先加後減之。爰審酌被告正值青壯且四肢健全，不思循
    正當途徑取得財物，竟對年長者強取財物，法紀觀念淡薄，
    對於社會治安造成嚴重之危害，所為實不足取；惟念其犯後
    已坦承犯行，堪認尚有悔意，且被害人遭強盜之財物已發還
    被害人，有贓物認領保管單1 紙在卷可參（見警卷第21頁）
    ，所生損害業已減輕，暨其犯罪之動機、手段、目的等一切
    情狀，認公訴人於本院審理時所求處之有期徒刑6 年，尚嫌
    過重，爰量處如主文所示之刑。
據上論斷，依刑事訴訟法第299 條第1 項前段，刑法第328 條第
1 項、第47條第1 項、第62條前段，判決如主文。
本案經檢察官丁○○到庭執行職務。
中    華    民    國    98    年    11    月    30    日
                  刑事第二庭  審判長法  官  吳進寶
                                    法  官  施盈志
                                    法  官  羅立德
以上正本證明與原本無異。
如不服本判決應於收受送達後10日內向本院提出上訴書狀，並應
敘述具體理由；如未敘述上訴理由者，應於上訴期間屆滿後20日
內向本院補提理由書（均須按他造當事人之人數附繕本）「切勿
逕送上級法院」。
中    華    民    國    98    年    11    月    30    日
                                    書記官  賴朱梅
附錄本案論罪科刑之法條全文：
中華民國刑法第328條：
意圖為自己或第三人不法之所有，以強暴、脅迫、藥劑、催眠術
或他法，至使不能抗拒，而取他人之物或使其交付者，為強盜罪
，處 5 年以上有期徒刑。
以前項方法得財產上不法之利益或使第三人得之者，亦同。
犯強盜罪因而致人於死者，處死刑、無期徒刑或10年以上有期徒
刑；致重傷者，處無期徒刑或7 年以上有期徒刑。
第1 項及第2 項之未遂犯罰之。
預備犯強盜罪者，處 1 年以下有期徒刑、拘役或 3 千元以下罰
金。


司法院資訊處製作；財團法人民間司法改革基金會備份。
